臺灣高等法院花蓮分院民事判決　　　　　95年度重上字第48號
上　訴　人
即被上訴人　甲○○
上　訴　人
即被上訴人　丁○○
上　訴　人
即被上訴人　丙○○
上　一　人
法定代理人　丁○○
前列三人共同
訴訟代理人　吳美津律師
被上訴人
即上訴人　　乙○○
訴訟代理人　余道明律師
當事人間請求侵權行為損害賠償事件，上訴人對於中華民國95年
6月5日臺灣花蓮地方法院94年度重訴更字第1號第一審判決提起
上訴，本院於95年12月22日言詞辯論終結，判決如下：
    主  文
兩造上訴均駁回。
第二審訴訟費用由兩造各自負擔。
    事實及理由
一、上訴人甲○○、丁○○、丙○○於原審起訴主張上訴人乙○
    ○駕車未注意車前狀況，隨時採取必要安全措施，致撞擊上
    訴人丙○○騎乘之機車，致上訴人丙○○人車倒地，受有嚴
    重腦外傷，瀰漫性神經軸傷害及蜘蛛網膜出血，現已呈現中
    樞神經受損、重度昏迷之植物人狀態等情，爰依民法第184
    條第1、2項、同法第191條之2侵權行為法律關係規定，請求
    上訴人乙○○給付上訴人丁○○新台幣（下同）4,278,642
    元、給付上訴人甲○○4,531,477元、給付上訴人丙○○
    25,097,348元及法定利息。上訴人乙○○則以其對於車禍之
    發生並無過失為由，認不必負侵權行為責任等語置辯。原審
    審理後認為本件車禍撞擊點雖在車道上，且上訴人乙○○夜
    間開車亦有開啟大燈，惟認為上訴人丙○○於車禍發生前，
    即騎乘機車行駛於上訴人乙○○車輛之右前方行駛，機車並
    非驟然出現於上訴人乙○○車前，上訴人乙○○仍有預見上
    訴人丙○○有違規迴轉之可能行為，然上訴人乙○○並未盡
    善良管理人之注意義務，隨時注意車前狀況，採取必要措施
    防止事故發生，故對本件車禍之發生仍有過失，並審酌其與
    上訴人丙○○之過失情節，認應負10分之2比例之過失責任
    ，並據此計算出上訴人乙○○應給付上訴人丙○○
    3,226,306元、給付上訴人丁○○、甲○○各16萬元及法定
    利息，除下述理由外，經核並無不當，茲引用之。
二、上訴人甲○○、丁○○、丙○○提起上訴主張原審認為上訴
    人丙○○應負10分之8過失比例責任，係屬不當，因上訴人
    乙○○有車速過決、未保持安全距離、未開大燈等過失，故
    上訴人丙○○應負擔之過失比例，應以10分之5為適當，認
    上訴人乙○○應再給上訴人甲○○、丁○○各1,340,000元
    、給付上訴人丙○○3,000,000元，及法定遲延利息。上訴
    人乙○○提起上訴主張依國立交通大學鑑定報告，其駕車時
    速最高為49.2公里，並未超速，且依「信賴原則」，上訴人
    乙○○不能預見上訴人丙○○違規迴轉之行為，故伊並無過
    失等語。
三、本件車禍之發生，主要肇因於上訴人丙○○違規迴轉，且依
    卷內現存證據，並無法證明上訴人乙○○有未開大燈之情形
    ，而上訴人乙○○係駕車行駛於快車道，係上訴人丙○○騎
    乘之機車貿然迴轉而釀成車禍，與上訴人乙○○駕車有無保
    持安全距離無關。至於國立交通大學之鑑定報告，主要結論
    係認為「本案所附證據不足以判斷小汽車確實車速」，至該
    報告另認為最高時速為49.2公里，係依據道路交通事故調查
    報告表所繪小汽車停止前在地面只留下1條右煞車痕，長度
    12. 7公尺，倘採用乾燥3年內路齡之瀝青路面（摩擦係數
    0.75）推算煞車距離12.7公尺等條件所作之推估，此項推估
    與鑑定報告本身所述交通部「汽車煞車距離、行車速度及道
    路摩擦係數對照表」中，其推導理論所指煞車距離係假定車
    輛四輪制動力（煞車減速力）相近，四輪均在地面留下長度
    相近之煞車痕跡等條件下，始能正確判斷行車速度，有互相
    矛盾之情形，因此，不能僅憑該鑑定報告，率而認定上訴人
    乙○○有超速或未超速之情形，原審以上訴人乙○○無法舉
    證證明未超速，應負擔訴訟上不利益之結果，理由尚有未洽
    。惟本院認為本件車禍係上訴人丙○○騎乘之機車貿然迴轉
    為主要過失，故原審認為上訴人丙○○應負10分之8過失比
    例責任，並無不當。至於上訴人乙○○主張，依「信賴原則
    」，伊不能預見上訴人丙○○違規迴轉之行為，故伊並無過
    失等語，然「信賴原則」並非可作為道路交通事故免責之當
    然理由，本件上訴人丙○○於車禍發生前，即騎乘機車行駛
    於上訴人乙○○車輛之右前方行駛，機車並非驟然出現於上
    訴人乙○○車前，上訴人乙○○應有預見上訴人丙○○違規
    迴轉之可能，尚難持「信賴原則」作為免責之事由。
四、綜上所述，原審認上訴人丙○○之過失情節，應負10分之2
    比例之過失責任，判決上訴人乙○○應給付上訴人丙○○
    3,226,306元、給付上訴人丁○○、甲○○各16萬元，及均
    自起訴狀繕本送達之翌日（即91年6月20日）起至清償日止
    ，均按年息百分之5計算之利息，核無不當，兩造各就敗訴
    部分上訴指摘原判決不當，求予廢棄改判，均無理由，均應
    予駁回兩造之上訴。
五、據上論結，本件上訴為無理由，依民事訴訟法第449條第1項
    、第78條、第85條第1項前段，判決如主文。
中　　華　　民　　國　　96　　年　　1 　　月　　5 　　日
                  審判長法  官  謝志揚
                        法  官  蔣有木
                        法  官  湯文章
以上正本係照原本作成。
如不服本判決，應於判決送達後20日內向本院提出上訴狀。未表
明上訴理由者，應於上訴後20日內向本院提出上訴理由狀 (須按
他造人數提出繕本)。上訴時應提出委任律師或具有律師資格之
人之委任狀；委任有律師資格者，另應附具律師及格證書及釋明
委任人與受任人有民事訴訟法第466條之1第1項但書或第2項（詳
附註）所定關係之釋明文書影本。
                       書記官  李德霞
中　　華　　民　　國　　96　　年　　1 　　月　　5 　　日
附註：民事訴訟法第466條之1 (第1項、第2項)：
對於第二審判決上訴，上訴人應委任律師為訴訟代理人。但上訴
人或其法定代理人具有律師資格者，不在此限。
上訴人之配偶、三親等內之血親、二親等內之姻親，或上訴人為
法人、中央或地方機關時，其所屬專任人員具有律師資格並經法
院認為適當者，亦得為第三審訴訟代理人。
